【裁判字號】    97,消債更,1196
【裁判日期】    980325
【裁判案由】    更生事件
【裁判全文】
臺灣板橋地方法院民事裁定          97年度消債更字第1196號
聲  請  人
即  債務人  甲○○  臺北縣永和.
代  理  人  紀復儀律師
上列當事人因消費者債務清理事件聲請更生，本院裁定如下：
    主  文
聲請駁回。
聲請費用由聲請人負擔。
    理  由
一、按債務人與金融機構協商成立者，不得聲請更生或清算，但
    因不可歸責於己之事由，致履行顯有重大困難者，不在此限
    ；本條例施行前，債務人依金融主管機關協調成立之中華民
    國銀行公會會員辦理消費金融案件無擔保債務協商機制與金
    融機構成立之協商，準用前項之規定，消費者債務清理條例
    第151條第 5項、第6項分別定有明文。又聲請更生或清算不
    合程式或不備其他要件者，法院應以裁定駁回之，但其情形
    可以補正者，法院應定期間先命補正，復為同條例第 8條所
    明定。
二、本件聲請意旨略以：聲請人目前資產總價值為新臺幣（下同
    ）1,481元，而債務總金額為3,315,848元，故具有不能清償
    債務之情事，消費者債務清理條例施行前，前曾於民國95年
    間依照中華民國銀行公會會員辦理消費金融案件無擔保債務
    協商機制，與其最大債權金融機構花蓮區中小企業銀行股份
    有限公司（現為中國信託商業銀行股份有限公司，下稱中國
    信託）達成協商，雙方約定聲請人自95年4 月起，分80期，
    利率9.88% ，每月10日清償93,531元，聲請人並依約繳款至
    96年2 月，嗣因利息過高無法負擔，爰與個別債權銀行進行
    第2 次協商，利率則為0%至9.88% 。而聲請人原本經營「置
    裝屋精品店」（營業統一編號：00000000）生意尚可，但自
    94年開始生意下滑，至96年生意更差，再加上遭前男友詐欺
    ，心情沮喪無法工作，且96年間其為支付卡債及進貨貨款，
    亦曾向私人（地下錢莊）借貸，為支付該私人借貸款項共計
    3,185,000 元，爰將置裝屋精品店以300 萬元頂讓給姊姊陳
    淑珠，聲請人因而失業，故其繳至96年底，已無力再為繳款
    ，聲請人確具有不可歸責於己致履行顯有重大困難事由（見
    本院卷第5 至6 頁、第55至56頁）；再聲請人目前於「鞋鞋
    屋」上班，底薪18,000元，因其實際開銷不大，願意再扣除
    最基本之費用外，以1 個月10 ,000 元清償債務（見本院卷
    第49頁），懇請裁定開始更生等語。
三、經查：
  (一)聲請人曾參與中華民國銀行公會會員辦理消費金融案件無擔
    保債協商機制，於95年間與其最大債權金融機構花蓮區中小
    企業銀行股份有限公司（現為中國信託）達成協商，雙方約
    定聲請人自95年4 月起，分80期，利率9.88% ，每月10日清
    償93,531元，聲請人並依約繳款至96年2 月後毀諾，復與個
    別債權銀行進行第2 次協商，至96年11月間開始逾期未繳款
    等情，有聲請人提出之財團法人金融聯合徵信中心債權人清
    冊、當事人綜合信用報告（見本院卷第35至48頁）及中國信
    託等債權人之民事陳報狀（見本院卷第85至189 頁）在卷可
    憑。是聲請人具狀聲請更生，依上說明，須符合「不可歸責
    於己致履行顯有重大困難之事由」之要件，方為適法。
  (二)聲請人主張其經營收入下降、遭男友詐欺及頂讓名下營業予
    姊姊致失業，故毀諾具有不可歸責於己之事由等情。惟查，
    聲請人主張整體經濟不佳，自94年開始生意下滑，到96年生
    意更差（見本院卷第56頁），經營收入下降乙節。觀諸聲請
    人94年至96年間營業收入總額分別為1,332,790 元、1,644,
    339 元、875,665 元，此有財政部臺北市國稅局98年2 月25
    日財北國稅資字第0980217246號函（見本院卷第204 至212
    頁）在卷可稽，足見聲請人94年至95年間之營業總額自1,33
    2,790 元增加為1,644,339 元，是聲請人主張94年生意開始
    下滑之陳述，已與事實有違；又聲請人96年之營業總額875,
    665 元雖確較95年之營業額減少，惟平均每月收入仍有72,
    972 元（87 5,665/12） ，且聲請人與中國信託協商時，既
    已從事該營業活動至少4 年（自90年1 月開始，見本院卷第
    14財產及收入狀況說明書），其於協商當時自有能力就營業
    狀況進行評估、衡量以決定可否履行協商條件，而聲請人既
    願簽署協議書，足徵協商條件為聲請人得以負擔之範圍，縱
    有營業收入減少之情形，仍應在聲請人所得承受之程度，尚
    難謂其毀諾係肇於不可歸責於己之事由。又聲請人主張男友
    於96年10月間不告而別，遭男友詐欺（見本院卷第55頁）及
    96年12月3 日頂讓名下營業導致失業（見本院卷第58頁）等
    節，前者未舉證以實其說，後者乃聲請人自願將營業店面頂
    讓他人之行為，聲請人執之作為履行顯有重大困難而毀諾之
    不可歸責於己事由，顯然失據。
四、綜上所述，本件聲請人既無消費者債務清理條例第151 條第
    5 項但書所規定不可歸責於己之事由，而其向本院聲請更生
    ，應屬聲請之要件不備，且該欠缺又無從補正，依首揭條文
    規定，自應駁回其更生之聲請。
五、另目前銀行公會就曾經參加95年度債務協商毀諾之債務人，
    提供「個別協商一致性方案」使能再進行協商，聲請人倘有
    履債上之困難，尚非不得與中國信託等債權人，再次進行解
    決債務之商談，以謀求適當之履行條件，附此敘明。
中    華    民    國    98    年    3     月    25    日
                  民事第二庭  法  官  張筱琪
上為正本係照原本作成
如不服本裁定，應於裁定送達後10日內，以書狀向本院提出抗告
，並繳納抗告費新臺幣1千元
中    華    民    國    98    年    3     月    25    日
                              書記官  連思斐


司法院資訊處製作；財團法人民間司法改革基金會備份。
